【裁判字號】    99,台上,6735
【裁判日期】    991028
【裁判案由】    違反毒品危害防制條例等罪
【裁判全文】
最高法院刑事判決            九十九年度台上字第六七三五號
上  訴  人  甲○○
上列上訴人因違反毒品危害防制條例等罪案件，不服台灣高等法
院中華民國九十九年九月十三日第二審判決（九十九年度上訴字
第三０八一號，起訴案號：台灣板橋地方法院檢察署九十九年度
毒偵字第三六六九號），提起上訴，本院判決如下：
    主  文
上訴駁回。
    理  由
壹、施用第一級毒品海洛因部分：
按刑事訴訟法第三百七十七條規定：上訴於第三審法院，非以判
決違背法令為理由，不得為之；是提起第三審上訴，應以原判決
違背法令為理由，係屬法定要件。如果上訴理由書狀並未依據卷
內訴訟資料具體指摘原判決不適用何種法則或如何適用不當，或
所指摘原判決違法情事，顯與法律規定得為第三審上訴理由之違
法情形不相適合時，均應認其上訴為違背法律上之程式，予以駁
回。本件上訴人上訴意旨略以：第一審判決量刑未依刑法第五十
七條各款規定參酌一切情狀，即考量上訴人施用毒品乃具有成癮
性，不易戒除，又係個人憑己力賺錢購買毒品，並無犯罪動機、
目的、手段，犯罪後又坦承犯行，僅係自我控制低，量刑顯有欠
當，原審未予糾正，自有欠妥云云。
惟查：上訴第三審法院之案件，是否以判決違背法令為上訴理由
，應就上訴人之上訴理由書狀加以審查，至原判決究有無違法，
與上訴是否以違法為理由為兩事。又不服地方法院之第一審判決
而上訴者，應向管轄第二審之高等法院為之。上訴書狀應敘述具
體理由。第二審法院認為上訴書狀未敘述具體理由者，應以判決
駁回之。刑事訴訟法第三百六十一條第一項、第二項、第三百六
十七條前段分別定有明文。所謂應敘述具體理由，係指須就卷內
既有訴訟資料或提出新事證，指摘或表明第一審判決有何採證認
事、用法或量刑等足以影響判決本旨之不當或違法，而構成應予
撤銷之具體事由而言，方足當之。如僅泛稱原判決認事用法不當
、採證違法、判決不公或量刑失當等，而未指出具體事由，或形
式上雖已指出具體事由，然亦不足以認原判決有何不當或違法，
或就顯然不具有調查必要性之證據及欠缺關聯性之證據，執為第
二審上訴理由，均非具體理由。原判決以第一審判決經綜合全案
證據資料，認定上訴人有施用第一級毒品犯行（累犯），論處有
期徒刑八月，及併為相關沒收從刑之諭知（另與下述施用第二級
毒品就主刑部分定應執行之刑有期徒刑十月），已敘明所憑證據
及認定之理由。而刑之量定，為實體法上賦予法院得為自由裁量
之事項，此項職權之行使，在求具體個案不同情節之妥適，但仍
受憲法關於法官獨立審判原則之保障，倘無明顯濫權情形，即不
得任意指為違法。第一審判決關於上開刑之量定，並無明顯失出
失入而有違反比例原則、公平原則之情事，上訴人對之提起上訴
，理由略稱：第一審判決刑期過長等語。純屬其個人主觀上對法
院量刑之期盼，難認已依據卷內既有訴訟資料或提出新事證，指
摘或表明第一審判決有何採證認事、用法或量刑等足以影響判決
本旨之不當或違法，而構成應予撤銷之具體事由。因認上訴人對
於第一審判決之上訴不合法律上程式，不經言詞辯論，判決駁回
其此部分在第二審之上訴；從形式上觀察，並無違背法令情形。
上訴人就此部分對原判決提起第三審上訴，仍執前詞，指摘原判
決不當。然對於原審以上訴人不服第一審判決提起上訴，未敘述
具體上訴理由，不合法律上之程式，而不經言詞辯論判決駁回其
上訴之程序判決，究竟有何違背法令情形，並未依卷內資料為具
體之指摘，核與法律規定得為第三審上訴理由之違法情形不相適
合。又原審係以上訴人在第二審之上訴不合法律上程式，予以駁
回，並未就實體事項為審理。而第三審為法律審，僅在審查第二
審判決有無違背法令。上訴人其餘上訴意旨，係對實體事項為爭
執，並非針對原審之程序判決違背法令執為指摘，難認係適法之
第三審上訴理由。其上訴違背法律上之程式，應予駁回。
貳、施用第二級毒品部分：
按刑事訴訟法第三百七十六條所列各罪之案件，經第二審判決者
，不得上訴於第三審法院，法有明文。本件上訴人被訴施用第二
級毒品甲基安非他命部分，原判決係維持第一審依毒品危害防制
條例第十條第二項論處罪刑之判決。該罪最重法定本刑為有期徒
刑三年，核屬刑事訴訟法第三百七十六條第一款所定之案件。依
首開說明，既經第二審判決，自不得上訴於第三審法院。上訴人
對此部分一併提起上訴，顯為法所不許。其此部分上訴自非合法
，亦應駁回。
據上論結，應依刑事訴訟法第三百九十五條前段，判決如主文。
中    華    民    國  九十九  年    十    月  二十八  日
                      最高法院刑事第八庭
                          審判長法官  洪  文  章
                                法官  王  居  財
                                法官  郭  毓  洲
                                法官  黃  梅  月
                                法官  沈  揚  仁
本件正本證明與原本無異
                                      書  記  官
中    華    民    國  九十九  年   十一   月    一    日
                                                      K

司法院資訊處製作；財團法人民間司法改革基金會備份。
